【裁判字號】    92,判,1259
【裁判日期】    920918
【裁判案由】    廢棄物清理法
【裁判全文】
最  高  行  政  法  院  判  決                  九十二年度判字第一二五九號
    上  訴  人  凡立閥器有限公司
    代  表  人  甲○○
    訴訟代理人  丙○○
    被 上訴 人  南投縣環境保護局
    代  表  人  乙○○
右當事人間因廢棄物清理法事件，上訴人對於中華民國九十一年五月三十日臺中高等
行政法院九十一年度簡字第三三號判決，提起上訴，本院判決如左：
    主  文
上訴駁回。
上訴審訴訟費用由上訴人負擔。
    理  由
一、本件上訴人在原審起訴主張：（一）上訴人工廠位於工業區，從事將不鏽鋼圓棒
    原料，機械精密加工成精密零件，餘留「不鏽鋼下腳料」「不鏽鋼屑」，是有用
    的貴金屬，目前市價每公斤約新台幣二十元，定期定量出售給弘益行（營業所在
    地：南投縣草屯鎮○○里○○街二三○巷六十五號）收購，再送煉鋼廠重煉不鏽
    鋼棒原料，並非被上訴人所指必須焚燒、掩埋的一般事業廢棄物，被上訴人以違
    反廢棄物清理法處分上訴人，與事實不符，且不合法。（二）上訴人廠內之「不
    鏽鋼下腳料」「不鏽鋼屑」，不生鏽，不燃燒，不溶解，不腐蝕，不分解，不揮
    發，不含油，無臭、無味、無毒性、無任何公害，廣泛用於食品器材，人工關節
    骨骼之相同材質；存放於廠內特定地點的水泥地上，並無造成污染之虞，被上訴
    人所指任意堆置且污染地面及產生臭味，與事實不符。（三）上訴人既無產出一
    般（事業）廢棄物，就無一般（事業）廢棄物可用來申報其流向，不論是由網路
    或由書面申報，都無法無中生有去申報。被上訴人以九十投環局廢字第九○○○
    六二六六號，未以網路傳輸方式申報，亦未以書面方式申報其廢棄物流向，來處
    分上訴人，毫無道理，也不合廢棄物清理法。且上訴人自八十年在此地址設廠到
    處分日止，未接到被上訴人或相關單位通知必須上網申報一般事業廢棄物，並且
    無處可取得，無人可供給，上網申報所必用的通關密碼，既未通知上訴人上網，
    也無供給通關密碼，是被上訴人以九十投環局廢字第九○○○六二六六號違反廢
    棄物清理法，未以網路傳輸方式，及以書面方式申報其廢棄物來處分上訴人，顯
    有違誤。（四）環保署中區隊人員，於九十年三月五日十時進入上訴人廠內，十
    四時離開，未出示公文，亦拒絕出示工作證，強行進入廠內，上訴人無法辨識是
    否為合法人員，雙方發生衝突，本件稽查之結果為該稽查員情緒性之指控，不具
    客觀公正性，亦有借職權報復之嫌。上訴人並於九十年四月三日、十六日分別函
    請被上訴人另派人員來廠查看，查明「不鏽鋼屑」是有用貴金屬，不是一般事業
    廢棄物，然未得回應。上訴人不同意其工作紀錄，簽名只表示該員入場，並非表
    示上訴人認同該稽查之結果。綜上所陳，被上訴人所為之處分不合法，為此訴請
    為撤銷訴願決定及原處分之判決。
二、被上訴人則以：（一）按「事業廢棄物之貯存、清除或處理方法及設施，應符合
    中央主管機關之規定。」「貯存、清除或處理一般事業廢棄物，違反第十五條規
    定者，處二千元以上一萬元以下罰鍰。經通知限期改善，仍未遵行者，按日連續
    處罰。」「一般事業廢棄物之貯存方法，應符合左列規定：一、貯存地點、容器
    、設施應經常保持清潔完整，不得有廢棄物飛揚、逸散、滲出、污染地面或散發
    惡臭情事。」分別為行為時廢棄物清理法第十五條、第二十四條及事業廢棄物貯
    存清除處理方法及設施標準第九條所明定。查上訴人主張無污染地面及產生臭味
    乙節，依行政院環境保護署稽查督察大隊中區隊所附之現場照片，可證明上訴人
    工廠產生之廢不銹鋼屑及廢油之一般事業廢棄物任意堆置地面並污染地面，且行
    政院環境保護署稽查督察大隊中區隊人員於稽查時，已就上訴人違法情形及法條
    ，當場會同上訴人代表丙○○確認無誤並經簽名確認，本件違法事實明確，被上
    訴人依行為時廢棄物清理法第二十四條之規定處分，核無不合。（二）又上訴人
    主張不銹鋼屑為貴金屬，可定期出售，不屬一般事業廢棄物乙事，查廢棄物之認
    定並非以其末端處置方式認定，而是以該批物質之來源為之；而廢棄物進行回收
    再利用前，其貯存、清除、處理過程，仍應符合上開「事業廢棄物貯存清除處理
    方法及設施標準」之規定。（三）另上訴人稱並未收到通知也無密碼上網乙節，
    查應以網路傳輸方式或書面方式，申報其事業廢棄物之產出、貯存、清除、處理
    及再利用情形之事業機構，既經行政院環境保護署依法公告指定在案，上訴人為
    公告指定之事業機構，其即有主動瞭解法令規定及依法申報之義務。此外，被上
    訴人亦曾於八十九年十一月二十三日以八九投環局三字第八九○一三二六○號函
    ，通知上訴人應儘速完成上網申報作業，未完成上網申報者，將依法告發處分，
    上開函文說明二並已告知，為免密碼遭盜用，上網申報密碼統一由主管單位環保
    署給予，及密碼詢問專線電話號碼等，上訴人主張並未接到通知也無密碼上網等
    語與事實顯不相符，且上訴人違反廢棄物清理法事實、情節及法條亦經上訴人代
    表丙○○簽名確認，被上訴人依行為時廢棄物清理法第二十五條第一款之規定處
    分，核無不合等語，作為抗辯。
三、原審斟酌全辯論意旨及調查證據之結果，以：(一)、違反行為時廢棄物清理法第十
    五條（即被上訴人九十年五月十五日九十投環局廢字第九○○○五二○六號處分
    通知書）部分：按本法所稱廢棄物，分左列兩種：一、一般廢棄物：．．．。二
    、事業廢棄物：（一）有害事業廢棄物：．．．。（二）一般事業廢棄物：由事
    業機構所產生有害事業廢棄物以外之廢棄物。」「事業廢棄物之貯存、清除或處
    理方法及設施，應符合中央主管機關之規定。」「貯存、清除或處理一般事業廢
    棄物，違反第十五條規定者，處二千元以上一萬元以下罰鍰。經通知限期改善，
    仍未遵行者，按日連續處罰。」行為時廢棄物清理法第二條第一項、第十五條、
    第二十四條定有明文。次按「本標準專用名詞定義如左：一、貯存：指事業廢棄
    物於清除、處理前，放置於特定地點或貯存容器、設施內之行為。二、清除：指
    事業廢棄物之收集、運輸行為。三、處理：指左列行為：（一）中間處理：指事
    業廢棄物在最終處置前，以物理、化學、生物、熱處理或其他處理方法，改變其
    物理、化學、生物特性或成分，達成分離、減積、去毒、固化或安定之行為。（
    二）最終處置：指衛生掩埋、封閉掩埋、安定掩埋或海洋棄置事業廢棄物之行為
    。（三）再利用：指事業機構產生之事業廢棄物自行、販賣、轉讓或委託做為原
    料、材料、燃料、填土或其他經中央主管機關及目的事業主管機關認定之用途行
    為，並應符合本標準規定者。」「一般事業廢棄物之貯存方法，應符合左列規定
    ：一、貯存地點、容器、設施應經常保持整潔完整，不得有廢棄物飛揚、逸散、
    滲出、污染地面或散發惡臭情事。二、貯存容器、設施應與所存放之廢棄物具有
    相容性，不具相容性之廢棄物應分別貯存。三、貯存地點、容器、設施應於明顯
    處以中文標示廢棄物之名稱。」「一般事業廢棄物之再利用應符合左列的規定：
    一、再利用之用途應符合主管機關或目的事業主管機關之相關規定；其輸出國外
    或大陸地區者，應符合該國或地區之規定。二、一般事業廢棄物再利用於原料、
    燃料者，以經政府機關登記有案之工商廠場為限，其再利用為燃料者，燃燒設備
    及廢氣排放應經當地主管機關核准。」「事業廢棄物於再利用前之貯存清除應符
    合本標準之規定。」為事業廢棄物貯存清除處理方法及設施標準第二條第一至第
    三款、第九條、第三十二條及第三十三條所明定。本件上訴人係從事不銹鋼閥零
    件加工作業，有行政院環境保護署督察工作紀錄及原審上網查詢之上訴人登記資
    料可稽，而上訴人起訴狀亦載明「上訴人工廠位於工業區，從事將不鏽鋼圓棒原
    料，機械精密加工成精密零件」等情，揆諸首揭廢棄物清理法第二條第二款第二
    目規定，其因作業所產生（餘留）之鐵屑（「不鏽鋼下腳料」「不鏽鋼屑」），
    自屬一般事業廢棄物，其貯存、清除或處理方法及設施，即應符合中央主管機關
    之規定。經查，行政院環境保護署稽查督察大隊中區隊於九十年三月五日十一時
    二十分派員至上訴人公司稽查，發現其事業所產生之廢鐵屑、廢油任意堆置且污
    染地面及產生臭味，未依前揭廢棄物清理法第十五條暨「事業廢棄物貯存清除處
    理方法及設施標準」第九條之規定貯存，乃以督察工作紀錄稽查編號９２─Ｗ─
    ０９６３１９號，函由被上訴人依廢棄物清理法第十五條規定處分，該督察工作
    紀錄所載上訴人違法情形並經上訴人公司會同人員丙○○確認無誤後簽名之事實
    ，有前揭督察工作紀錄影本及違規照片二幀在卷可稽，此部分上訴人違規事實明
    確，足堪認定，被上訴人依首揭廢棄物清理法第二十四條規定，裁處罰鍰二千元
    （銀元），折合新台幣六千元，並無違誤。另上訴人主張其從事將不鏽鋼圓棒原
    料，機械精密加工成精密零件，餘留「不鏽鋼下腳料」「不鏽鋼屑」，是有用的
    貴金屬，目前市價每公斤約新台幣二十元，定期定量出售給弘益行收購，再送煉
    鋼廠重煉不鏽鋼棒原料乙節，核屬前揭「事業廢棄物貯存清除處理方法及設施標
    準」第二條第三款規定所指「處理」行為中之「再利用」行為，其於因事業所產
    生之「不鏽鋼下腳料」「不鏽鋼屑」廢棄物出售他人收購處理（再利用）前，所
    為貯存仍應依上述相關規定辦理，併予明。(二)、違反行為時廢棄物清理法第十
    三條第三項第二款（即九十年六月七日九十投環局廢字第九○○○六二六六號處
    分通知書）部分：按「經中央主管機關指定公告之事業機構，應依左列規定管理
    其廢棄物‧‧‧二、依中央主管機關規定之格式、項目、內容、頻率暨書面或網
    路傳輸方式，申報其廢棄物之產出、貯存、清除、處理及再利用情形。」「有左
    列情形之一者，處二萬元以上五萬元以下罰鍰。經通知限期改善，仍未遵行者，
    按日連續處罰。情節重大者，並得命其停工或停業：一、違反第十三條第三項規
    定者。」行為時廢棄物清理法第十三條第三項第二款、第二十五條第一款定有明
    文。再按行政院環境保護署民國八十八年七月三十一日（）環署廢字第○○五
    一五九二號公告：「主旨：公告應以網路傳輸方式申報事業廢棄物之產出、貯存
    、清除、處理及再利用情形之事業機構及其申報格式、項目、內容及頻率，並自
    八十八年七月三十一日起實施。依據：廢棄物清理法第十三條第三項第二款。公
    告事項：一、應以網路傳輸方式申報事業廢棄物之產出、貯存、清除、處理及再
    利用情形之事業機構。．．．（九）金屬製品製造業。．．．二、申報格式、項
    目、內容、頻率及方式（一）事業廢棄物產出及清除、處理基本資料申報項目、
    內容、頻率及方式：１、事業機構應於本公告實施日起五日內，向事業廢棄物產
    源所在地主管機關連線，依中央主管機關申報系統所定格式及項目申報事業廢棄
    物每年及每月產出種類及平均產量、每次清運之最大及最小可能量等資料，並於
    相關資料內容變更時，於五日內自行上網修改。．．．（三）清除、處理申報項
    目、內容、頻率及方式１、事業機構自行或委託清除其產生之事業廢棄物至該機
    構以外者，各相關機構應依左列規定時間，向事業廢棄物產源所在地主管機關連
    線，依中央主管機關申報系統所定格式及項目辨理申報作業。．．．」。經查，
    本件係行政院環境保護署稽查督察大隊中區隊於九十年三月五日十一時二十分派
    員至上訴人經營之公司稽查，發現該公司為行政院環境保護署公告應以網路傳輸
    或書面方式，申報其事業廢棄物之產出、貯存、清除、處理及再利用情形之事業
    機構，惟上訴人迄上開稽查當日仍未以網路傳輸或以書面方式申報其廢棄物流向
    ，乃以督察工作紀錄稽查編號９２─Ｗ─０９６３２０，函由被上訴人依廢棄物
    清理法第十三條規定處分，有前揭督察工作紀錄影本可稽，是本件違規事實足堪
    認定。被上訴人依前揭規定，裁處上訴人法定最低額二萬元（銀元）折合新台幣
    六萬元罰鍰，並無不合。次查行政院環境保護署以八十八年七月三十一日（）
    環署廢字第○○五一五九二號公告「應以網路傳輸方式申報事業廢棄物之產出、
    貯存、清除、處理及再利用情形之事業機構及其申報格式、項目、內容及頻率，
    並自八十八年七月三十一日起實施」業如上述。且被上訴人復於八十九年十一月
    二十三日以八九投環局三字第八九○一三二六○號函知上訴人等尚未完成連線申
    報廢棄物清理資料，應儘速完成上網申報作業，未完成上網申報者，將依法告發
    、處分；同時並告知上訴人等為免密碼遭盜用，密碼統一由環保署給予及密碼詢
    問專線電話號碼，已善盡告知之責等情，亦有該函文及「未連線申報事業機構清
    單」（其上載有上訴人名稱）可稽。此部分上訴人主張亦無可採，因而為上訴人
    敗訴之判決。
四、本院核原判決依上開規定及說明，尚無違誤，上訴意旨仍執陳詞，指摘原判決不
    當，聲明廢棄。惟按對於適用簡易程序之裁判提起上訴或抗告，須經本院許可，
    且該許可以訴訟事件所涉及之法律見解具有原則性者為限，行政訴訟法第二百三
    十五條定有明文。本件上訴意旨仍執陳詞主張其所生產之事業廢棄物之「不銹鋼
    下腳料」及「不銹鋼屑」為有用之貴金屬，可出售予弘益行再生產之用，並非廢
    棄物，據以主張並無廢棄物清理法適用之餘地云云，業據原判決指明上開「不銹
    鋼下腳料」及「不銹鋼屑」之出售僅為廢棄物處理行為中之再利用行為，其既為
    因事業所產生之廢棄物，自應適用廢棄物清理法，則上訴意旨無非上訴人持其主
    觀法律見解之歧異，斤斤指摘，依上開規定，其上訴難謂合法。應予駁回。
五、據上論結，本件上訴為無理由，爰依行政訴訟法第二百五十五條第一項、第九十
    八條第三項前段，判決如主文。
中    華    民    國    九十二      年      九        月      十八      日
                    最 高 行 政 法 院  第 二 庭
                                審 判 長 法  官      陳  石  獅
                                         法  官      吳  明  鴻
                                         法  官      彭  鳳  至
                                         法  官      高  啟  燦
                                         法  官      黃  合  文
右  正  本  證  明  與  原  本  無  異
                                         法院書記官  張  雅  琴
中    華    民    國    九十二      年      九        月    二十五      日


司法院資訊處製作；財團法人民間司法改革基金會備份。
